臺灣高等法院臺中分院刑事判決　　　96年度金上訴字第1490號
上　訴　人
即　被　告　甲○○
上列上訴人因違反期貨交易法案件，不服臺灣臺中地方法院96年
度金訴字第2號中華民國 96年4月4日第一審判決（起訴案號：臺
灣臺中地方法院檢察署95年度偵緝字第1676號），提起上訴，本
院判決如下：
    主  文
原判決撤銷。
甲○○未經許可，擅自經營期貨經理事業，累犯，處有期徒刑陸
月，減為有期徒刑參月。
    事  實
一、甲○○前曾因偽造有價證券案件，經臺灣臺中地方法院判處
    有期徒刑三年六月，於民國八十八年一月三十日確定，入監
    執行後，於八十九年十二月一日縮短刑期假釋付保護管束，
    至九十一年四月四日假釋未經撤銷以已執行完畢論。按未經
    財政部證券暨期貨管理委員會（現改制為行政院金融監督處
    理委員會證券期貨局）授權許可並發給許可證照，不得經營
    期貨經理事業，甲○○竟基於未經許可即擅自經營期貨經理
    事業之犯意，因其於日盛期貨股份有限公司臺中分公司看盤
    時，認識乙○○，即以其投資經驗豐富為由，告知乙○○可
    投資期貨並代為操作交易，乙○○遂於九十一年四月一日起
    至同年十一月三十一日止，委由甲○○代為在日盛期貨股份
    有限公司下單交易，其間並於同年五月二十八日簽立委任授
    權書授權，甲○○因而未經許可，擅自經營期貨經理事業。
    惟因投資失利，致乙○○損失新臺幣二百六十七萬零三百六
    十二元。
二、案經乙○○訴由臺灣臺中地方法院檢察署檢察官偵查起訴。
    理  由
一、按刑事訴訟法第一百五十九條之五第一項規定：被告以外之
    人於審判外之陳述，雖不符前四條之規定，而經當事人於審
    判程序同意作為證據，法院審酌該言詞陳述或書面陳述作成
    時之情況，認為適當者，亦得為證據。其立法意旨在於傳聞
    證據未經當事人之反對詰問予以核實，原則上先予排除，惟
    若當事人已放棄詰問或未聲明異議，基於證據資料愈豐富，
    愈有助於真實發現之理念，且強化言詞辯論主義，法院自可
    承認該傳聞證據例外擁有證據能力。經查，本件被告以外之
    人於審判外之言詞或書面陳述，經檢察官於原審提出作為證
    據，被告於原審準備程序時同意作為本案證據（見原審卷第
    十九頁），本院審酌該等陳述作成時之情況，並查無其他不
    法之情狀，足認為得為本案之證據，依刑事訴訟法第一百五
    十九條之五第一項之規定，均具有證據能力，合先敘明。
二、訊據上訴人即被告甲○○（下稱被告）固供承有於九十一年
    四月一日起至同年十一月三十一日止，受告訴人乙○○之委
    託，代為在日盛期貨股份有限公司下單交易，其間並於同年
    五月二十八日簽立委任授權書授權之事實，惟矢口否認有違
    反期貨交易法規定而擅自經營期貨經理事業之情事，辯稱：
    乙○○開設期貨交易帳戶，委託其幫她下單，由其打電話給
    營業員，以乙○○之期貨交易帳戶內的金額來下單交易，期
    貨交易的口數、點數都是由其自行決定，但乙○○如果不想
    下單，可以不補保證金，日盛期貨股份有限公司有同意此事
    ，還有簽委任授權書及提供身分證等資料，其如果知道違法
    就不會這樣做云云。惟查：
    (一)被告有於上開時、地受告訴人乙○○之委託代為下單操作
      期貨交易，且有簽立委任授權書之事實，除據被告自白外
      ，並經告訴人乙○○於偵查時陳述明確，核與證人即日盛
      期貨股份有限公司臺中分公司營業員李建興於原審九十六
      年三月二十二日審理時具結證稱：於九十一年五月份時，
      乙○○、甲○○有委任授權關係，說要作期貨指數交易，
      期貨經理人需要經過證期會的許可，才可以從事這個工作
      ；當時乙○○、甲○○兩人在公司貴賓室內簽訂委任授權
      書時，他們就跟其說都是由甲○○下單，全權由他決定，
      所以甲○○打電話過來下單，其就知道是他來處理關於乙
      ○○期貨交易帳戶相關買賣事情，至於金額交割之事情，
      則由乙○○處理等語相符。此外，復有日盛期貨股份有限
      公司委任授權書一份、月對帳單四十五紙、期貨存款送款
      簿六件、合作金庫銀行存款憑條十二件、存簿影本一份、
      合作金庫銀行分戶交易明細表二十紙存卷可憑，此部分當
      與事實相符，足可認定。
    (二)證人李建興雖於原審證稱：日盛期貨股份有限公司之委任
      授權書第三點，關於委託從事期貨交易，是不須要經過證
      期會的許可即可以從事，一般也可以委託夫妻、親戚從事
      期貨交易云云。但詢及其如此陳述之依據為何時，其又證
      稱：其說不出依據，可能要回去查書，其對期貨經理事業
      沒有研究，有關委任關係之陳述，是依據其從事股票交易
      概念轉換過來，期貨這方面不清楚，至於委任授權書是公
      司印的，其是依照公司的規定處理等語。是以證人李建興
      此部分之證詞，是屬於其個人意見及推測之詞，依刑事訴
      訟法第一百六十條之規定，自不得作為證據。且依卷附之
      委任授權書內容，有約定被告與告訴人須負連帶保證責任
      ，二人之間若有爭執，概與日盛期貨股份有限公司無關之
      條文觀之，此委任授權書係為日盛期貨股份有限公司與被
      告、告訴人間相關權利、義務劃分之約定，為日盛期貨股
      份有限公司自我保護之書面資料，自不足以作為被告得以
      從事期貨經理事業之依據。至被告於本院聲請傳訊日盛期
      貨股份有限公司之法務人員到庭作證，本院認核無必要，
      併此敘明。又被告雖辯稱：其不知如此作是違法，如果知
      道就不會做云云，然人民有知法之義務，是依刑法第十六
      條不得因不知法律而免除刑事責任之規定，在本案並無證
      據可證明被告有正當理由而無法避免之情形，被告並不能
      因此而免除其刑事責任。綜上所述，被告所辯，顯係事後
      卸責之詞，不足採信，本案事證明確，其違反期貨交易法
      之行為，洵堪認定。
三、按經營期貨信託事業、期貨經理事業、期貨顧問事業或其他
    期貨服務事業，須經主管機關之許可並發給許可證照，始得
    營業，期貨交易法第八十二條第一項訂有明文。期貨交易法
    就何謂「期貨經理事業」雖無定義，惟依期貨經理事業設置
    標準第二條規定，期貨經理事業係指經營接受特定人委託，
    對委任人之委託交易資金，就有關期貨交易為分析、判斷，
    並基於該分析判斷，為委任人執行期貨交易之業務者。又依
    期貨經理事業管理規則第二條規定：期貨經理事業得經營受
    特定人委任從事全權委託期貨交易業務；至於「全權委託期
    貨交易業務」依同規則第三條規定，係指期貨經理事業接受
    特定人委任，對委任人之委託交易資金，就有關期貨交易為
    分析、判斷，並基於該分析判斷，為委任人執行期貨交易之
    業務而言。另按於期貨經紀商開戶之期貨交易人，開戶文件
    中包含代理從事期貨交易委任授權書，期貨交易人得自行決
    定是否填寫該委任授權書，委任第三人代理其從事期貨交易
    事宜。惟依期貨商負責人及業務員管理規則第十六條第二項
    、第四項、證券商經營期貨交易輔助業務管理規則第二十九
    條第二項、第三項、期貨顧問事業管理規則第二十五條第二
    項、第四項等規定，該等事業之負責人、業務員及其他從業
    人員不得代理他人從事期貨交易，該被授權人應以前開各事
    業之負責人、業務員及其他從業人員以外之第三人為限，且
    不得常業性就期貨交易代為分析、判斷，並基於該分析判斷
    ，反覆或繼續多次代為決定執行期貨交易之業務，否則涉有
    未經許可，擅自經營期貨經理事業，得依期貨交易法第一百
    十二條處罰；此經行政院金融監督處理委員會證券期貨局於
    九十六年七月十二日以證期七字第０九六００三三五四七號
    函覆本院可稽。是以，本案被告接受告訴人之委任，並向日
    盛期貨股份有限公司提出委任授權書，常業性就期貨交易代
    為分析、判斷，並基於該分析判斷，反覆或繼續多次代為決
    定執行期貨交易之業務，即屬違反期貨交易法第八十二條第
    一項規定，應依同法第一百十二條第五款加以處罰。是核被
    告所為，係犯期貨交易法第一百十二條第五款未經許可擅自
    經營期貨經理事業罪。又上開在構成要件中已預設有多數同
    種行為反覆實施之要件，如僅實施一次行為固足以成立犯罪
    ，縱然是同一意思下多次反覆實，亦僅成立一罪，是其性質
    為集合犯，屬於實質上一罪。再查被告前曾因偽造有價證券
    案件，經臺灣臺中地方法院判處有期徒刑三年六月，於八十
    八年一月三十日確定，入監執行後，於八十九年十二月一日
    縮短刑期假釋付保護管束，於九十一年四月四日假釋未經撤
    銷以已執行完畢論之事實，有臺灣高等法院被告前案紀錄表
    、刑案資料查註紀錄表各一份附卷可稽，其於五年以內再故
    意犯本件有期徒刑以上之罪，不論依修正前之刑法第四十七
    條，或修正後之刑法第四十七條第一項之規定，均構成累犯
    ，對被告而言並無有利或不利之情形，自不生新舊法比較之
    問題，應逕依修正後之刑法第四十七條第一項，論以累犯，
    並加重其刑（依最高法院九十五年第二十一次刑事庭會議決
    議意旨，條文雖經修正，惟無有利、不利情形，即非屬法律
    變更，無比較適用之問題，應適用修正後之裁判時法）。
四、原審法院認被告犯罪事證明確，予以論罪科刑，固非無見，
    惟查原審判決未及審酌九十六年七月十六日施行之中華民國
    九十六年罪犯減刑條例規定，尚有未洽。被告上訴意旨否認
    違反期貨交易法之犯行，並非可採，其指摘原判決不當，雖
    無理由，惟原判決既有上述可議之處，即屬無可維持，自應
    由本院撤銷改判。爰審酌被告先前即有刑事犯罪紀錄，素行
    非佳，犯後復否認犯行，並無悔意，其全權受託操作之資金
    甚鉅，影響金融秩序，惟念及被告受託後，並無證據可資證
    明其有獲得利益，再衡酌本件被告之犯罪動機、目的、手段
    等一切情狀，量處如主文第二項所示之刑，以示懲儆。末查
    被告之犯罪時間係在中華民國九十六年四月二十四日以前，
    所犯之罪合於中華民國九十六年罪犯減刑條例第二條第一項
    第三款之減刑條件，爰依法予以減刑如主文第二項所示。
據上論結，應依刑事訴訟法第三百六十九條第一項前段、第三百
六十四條、第二百九十九條第一項前段，期貨交易法第一百十二
條第五款，刑法第十一條前段、第四十七條第一項，中華民國九
十六年罪犯減刑條例第二條第一項第三款、第七條第一項、第二
項，判決如主文。
本案經檢察官王秀雄到庭執行職務。
中　　華　　民　　國　　96　　年　　8 　　月　　15　　日
        　　刑事第八庭    審判長法　官  羅  得  村
　　　　　　　　　　　　　　    法　官  劉  榮  服
　　　　　　　　　　　　　　　  法　官  張  靜  琪
上列正本證明與原本無異。
如不服本判決應於收受送達後十日內向本院提出上訴狀，其未敘
述上訴之理由者並得於提起上訴後十日內向本院補提理由書（均
須按他造當事人之人數附繕本）。
                                書記官  陳  妙  瑋
中　　華　　民　　國　　96　　年　　8 　　月　　15　　日
附錄本判決論罪科刑法條：
期貨交易法第一百十二條：
　有下列情事之一者，處七年以下有期徒刑，得併科新臺幣三百
  萬元以下罰金：
　一  未經許可，擅自經營期貨交易所或期貨交易所業務者。
　二  未經許可，擅自經營期貨結算機構者。
  三  違反第五十六條第一項之規定者。
　四  未經許可，擅自經營槓桿交易商者。
　五　未經許可，擅自經營期貨信託事業、期貨經理事業、期貨
  　　顧問事業或其他期貨服務事業者。
　六　期貨信託事業違反第八十四條第一項規定募集期貨信託基
      金者。
  七　違反第一百零六條、第一百零七條或第一百零八條第一項
      之規定者。
